【裁判字號】    95,訴,1848
【裁判日期】    951226
【裁判案由】    搶奪等
【裁判全文】
臺灣彰化地方法院刑事判決              95年度訴字第1848號
公  訴  人  臺灣彰化地方法院檢察署檢察官
被      告  己○○
                      號
上列被告因搶奪等案件，經檢察官提起公訴（95年度偵字第8605
號），本院判決如下：
    主  文
己○○攜帶兇器竊盜未遂，累犯，處有期徒刑伍月，如易科罰金
，以新台幣壹仟元折算壹日；扣案之水果刀壹把、剪刀壹把均沒
收。
其他被訴搶奪部分無罪。
    事  實
一、己○○曾於民國（下同）93年間因搶奪及竊盜案件，經法院
    分別判處有期徒刑1年2月、1年6月，定應執行刑2年6月確定
    ，入監執行後於95年1月24日假釋付保護管束，甫於95年8月
    16日保護管束期滿未經撤銷而執行完畢。猶不知悛悔，意圖
    為自己不法之所有，於95年9月14日23時許，攜帶其所有客
    觀上具有危險性、足供兇器使用之水果刀及剪刀各1把，前
    往丙○○所經營、位於彰化縣員林鎮○○路276號之小吃店
    內，以上開水果刀、剪刀為工具，正著手撬開該小吃店之錢
    櫃以竊取財物時，為店主丙○○當場發現報警查獲而未遂，
    經警扣得其所有、供竊盜用之水果刀及剪刀各1把。
二、案經彰化縣警察局員林分局移送臺灣彰化地方法院檢察署檢
    察官偵查起訴。
壹、有罪部分（即竊盜部分）：
一、上揭事實，迭據被告己○○於警訊、偵查及本院審理中供承
    不諱，核與被害人丙○○警訊中指訴情節相符，並有水果刀
    及剪刀各1把扣案可佐，事證已臻明確，被告己○○犯行洵
    堪認定。
二、核被告己○○所為，係犯刑法第321條第2項、第1項第3款之
    攜帶兇器竊盜未遂罪。其著手於竊盜尚未得手即被查獲，為
    未遂犯，依刑法第25條第2項規定減輕其刑。又被告己○○
    曾於93年間因搶奪及竊盜案件，經法院分別判處有期徒刑1
    年2月、1年6月，定應執行刑2年6月確定，入監執行後於95
    年1月24日假釋付保護管束，甫於95年8月16日保護管束期滿
    未經撤銷而執行完畢之事實，有台灣彰化地方法院檢察署刑
    案資料查註紀錄表乙紙附卷可稽，其於有期徒刑執行完畢後
    5年內故意再犯本件有期徒刑以上之罪，為累犯，應依刑法
    第47條第1項規定加重其刑，並先加後減之。爰審酌被告己○○本件犯罪之動機、方法、手段、所生危害暨犯後坦承犯
    行、態度尚佳等一切情狀，量處如主文第1項所示之刑，及
    諭知易科罰金之折算標準，以示懲儆。扣案之水果刀及剪刀
    各1把，係被告所有供本件竊盜所用之物，業據其供陳在卷
    ，應依法宣告沒收之。
貳、無罪部分（即搶奪部分）：
一、公訴意旨另略以：被告己○○意圖為自己不法之所有，於95
    年9月13日21時許，騎乘車號KGM-767號贓車（為林月霞所有
    ，原停放於彰化縣員林鎮○○里○○路，於95年9月13日23
    時許始發現失竊而報警），行經彰化縣員林鎮○○街322號
    前，徒手搶奪路人庚○○所有之黑色皮包，內有庚○○之身
    分證、汽車駕照、信用卡5張、行動電話1支、鑰匙1串及現
    金新台幣（下同）33000元，得手後迅速逃逸；因認被告己○○涉有刑法第325條第1項搶奪罪嫌等語。
二、按犯罪事實應依證據認定之，無證據不得推定其犯罪事實，
    又不能證明被告犯罪者，應諭知無罪之判決，此於刑事訴訟
    法第154條及同法第301條第1項分別定有明文。公訴人認被
    告己○○涉有此部分搶奪犯嫌係以被害人庚○○之指證及路
    口監視錄影翻拍照片為主要論據，惟訊據被告己○○則堅決
    否認有此部分之搶奪犯行，辯稱：「本件搶奪案件並非伊所
    為，當天伊係在家中，有鄰人乙○可資證明，伊並未外出行
    搶，該監視錄影翻拍照片中之人亦非伊，伊如有於竊盜案件
    之前1天搶得3萬3千元，又何必隔日還要去小吃店偷竊？本
    件確非伊所為」等語。經查：
(一)警方移送被告己○○涉犯本件95年9月13日搶奪罪嫌（下簡
    稱甲搶奪案），乃緣於被告上揭95年9月14日竊盜未遂犯行
    遭查獲後，警方發覺轄內另於95年9月5日發生之搶奪案件（
    下簡稱乙搶奪案）是日路口監視翻拍照片中人物與被告長相
    相似而認被告涉犯該乙搶奪案件，固有95年9月5日路口監視
    翻拍照片3紙可參（附警卷第13頁），惟查該乙搶奪案件業
    經檢察官認非本件被告己○○所為而不起訴處分，並未起訴
    在案（參檢察官起訴書第2頁），而檢察官執為本件甲搶奪
    案件之路口監視器翻拍照片3張（附警卷第22頁），則僅係
    拍攝一名頭載深色安全帽、著深色短袖上衣、淺藍色牛仔褲
    之機車騎士背影，並未有何正面或側面拍攝之照片，全然無
    從辨認該機車騎士面貌，又觀諸該甲搶奪案翻拍照片機車騎
    士之背影體型較為壯碩，與本件被告之瘦小體型明顯不同，
    此亦有檢察官命被告頭戴安全帽騎坐機車之背影照片可資比
    對（參偵卷第25頁），顯見本件卷附之95年9月13日路口監
    視翻拍照片中人物並非本件被告之事實甚明，公訴人執此照
    片為論據，並非可採。
(二)雖被害人庚○○於偵查及本院審理中均指證本件甲搶奪案件
    之行為人係被告己○○，然查本件案發時間為夜間之21時許
    、視線不良，被害人遭搶時間緊促、復僅睹見頭載安全帽之
    機車騎士之背影，並未見及該人之面貌或側面，此業據被害
    人庚○○於警訊中供陳：「我當時看到歹徒背影，歹徒身穿
    深色短上衣、深色長褲、戴半罩式銀灰色安全帽。．．．（
    在你遭搶時，你有無看到歹徒的容貌？）他在搶我的時候，
    我沒有看到歹徒的臉，只看到歹徒的背影」等語在卷（參警
    卷第20頁），其既係於夜間遭搶、且僅睹見頭載安全帽之機
    車騎士背影，復係瞬間所見，則其又如何能於事後對該搶奪
    之人面貌再為明確之辨識，是被害人庚○○對本件被告己○○之指認是否正確無訛，顯堪質疑；再經本院以本件甲搶奪
    案及另件乙搶奪案件之路口監視監視翻拍照片供被害人庚○○指認，被害人庚○○竟指認另乙案搶奪案（業經檢察官不
    起訴處分）之翻拍照片與被告相似，並非指認本案之翻拍照
    片（參本院95年11月28日審判筆錄第4頁），益徵被害人庚○○本件對被告己○○之指認，實難遽採。
(三)再被告苟有本案之騎乘KGM-767號贓車、頭載深色安全帽、
    深色短袖上衣、淺藍色牛仔褲搶奪被害人庚○○內有身分證
    、汽車駕照、信用卡及行動電話、現金3萬3千元等物之黑色
    皮包之犯行，衡情應無於尚未案發前之1日內即將其上揭所
    騎機車、所戴安全帽、所著衣服、及所搶之手機、證件、信
    用卡、現金等物儘予滅失或藏匿無跡之可能，然查其於本搶
    奪案相隔僅1日之翌日（即95年9月14日）23時許因竊盜案被
    查獲時，其身上並無任何上揭贓證物可查，經警得其同意前
    往其住處查尋結果，亦未能查得任何與本案相關之證物（贓
    車、深色安全帽、深色衣服或被害人庚○○遭搶之物品）可
    為佐證，此業據證人即彰化縣警察局員林分局警員王家政、
    丁○○、甲○○於本院審理中供證明確（參本院95年12月12
    日審判筆錄），此亦堪為本件搶奪案件應非被告所為之佐證
    。
(四)綜上，本件公訴人執為論據之被害人庚○○之指認難予遽採
    、95年9月13日之路口監視翻拍照片中之機車騎士亦非本件
    被告，復未能查獲任何與本案相關之證據可資佐證，公訴人
    此部分指證尚嫌乏據，此外復查無其他積極證據足資證明被
    告有何上開搶奪犯行，揆諸首開說明，被告搶奪犯行不能證
    明，自應為無罪之諭知。又本件因公訴人所執論證尚不足證
    明被告搶奪犯行，已如上述，被告聲請傳訊之證人即被告鄰
    居乙○、及本院依職權傳訊之證人即被告之父戊○○雖均未
    到庭，爰認無再為傳訊調查之必要，併此敘明。
據上論斷，應依刑事訴訟法第299條第1項前段、第301條第1項，
刑法第321條第1項第3款、第2項、第41條第1項前段、第47條第
1項、第25條第2項、第38條第1項第2款，判決如主文。
本案經檢察官鮑慧忠到庭執行職務。
中    華    民    國    95    年    12    月    26    日
                  刑事第一庭    審判長法  官  林欽章
                                      法  官  姚銘鴻
                                      法  官  葉明松
以上正本證明與原本無異。
如不服本判決，應於判決送達後十日內向本院提出上訴狀 (須附
繕本 )。
告訴人或被害人對於判決如有不服具備理由請求檢察官上訴者，
其上訴期間之計算係以檢察官收受判決正本之日期為準。
中    華    民    國    95    年    12    月    26    日
                                      書記官  陳錫威
附錄法條:
中華民國刑法第321條
（加重竊盜罪）
犯竊盜罪而有左列情形之一者，處 6 月以上、 5 年以下有期徒
刑：
一  於夜間侵入住宅或有人居住之建築物、船艦或隱匿其內而犯
    之者。
二  毀越門扇、牆垣或其他安全設備而犯之者。
三  攜帶兇器而犯之者。
四  結夥三人以上而犯之者。
五  乘火災、水災或其他災害之際而犯之者。
六  在車站或埠頭而犯之者。
前項之未遂犯罰之。


司法院資訊處製作；財團法人民間司法改革基金會備份。
